【裁判字號】    99,訴,336
【裁判日期】    990531
【裁判案由】    強盜等
【裁判全文】
臺灣臺北地方法院刑事判決               99年度訴字第336號
公  訴  人  臺灣臺北地方法院檢察署檢察官
被      告  戊○○
選任辯護人  許巍騰律師
被      告  丙○○
選任辯護人  王珽顥律師
被      告  丁○○
選任辯護人  洪國誌律師
上列被告因強盜等案件，經檢察官提起公訴（99年度偵字第4530
、4960號），本院判決如下：
    主    文
戊○○共同犯攜帶兇器竊盜罪，共貳罪，各處有期徒刑捌月。又
意圖為自己不法之所有，結夥三人以上，以脅迫至使不能抗拒，
而取他人之物，處有期徒刑捌年，應執行有期徒刑玖年。
丙○○共同犯攜帶兇器竊盜罪，共貳罪，累犯，各處有期徒刑捌
月。又意圖為自己不法之所有，結夥三人以上，以脅迫至使不能
抗拒，而取他人之物，累犯，處有期徒刑柒年捌月，應執行有期
徒刑捌年捌月。
丁○○意圖為自己不法之所有，結夥三人以上，以脅迫至使不能
抗拒，而取他人之物，處有期徒刑柒年肆月。
丁○○其餘被訴部分無罪。
    事    實
一、丙○○於民國96年間因轉讓第三級毒品案件，經臺灣基隆地
    方法院以96年度基簡字第1254號簡易判處有期徒刑 3月，如
    易科罰金以新臺幣（下同）1,000元折算1日確定；又犯幫助
    詐欺案件，經臺灣士林地方法院以97年度士簡字第 508號判
    處有期徒刑5月，如易科罰金以1,000元折算 1日確定，上開
    毒品、詐欺案件經臺灣士林地方法院以97年度聲字第1371號
    裁定定應執行刑有期徒刑6月，如易科罰金以1,000元折算1
    日確定，於98年9月1日就剩餘刑期易科罰金而執行完畢。
二、戊○○因經濟拮据，於99年2月3日前1、2日之某日不詳時間
    至丙○○、丁○○基隆市○○區○○路35之6號4樓之3住處
    向丁○○跟丙○○主動邀約犯案，提議計畫搶車，丙○○、
    丁○○於收受戊○○3萬元代價後，即應允戊○○之邀約而
    有意圖不法所有之強盜犯意聯絡。並為下列犯行：
(一)、戊○○與丙○○為掩飾其日後之強盜犯行，於同年月 2日上
    午10時許，基於自己不法所有之犯意聯絡，另行起意竊盜，
    由戊○○至臺北市○○區○○路堤外，持客觀上具有危險性
    而足供凶器使用之六角扳手1把（起訴書誤載為螺絲起子，
    未扣案），竊取停於路旁車號7A-2607號前後車牌共2面（未
    扣案）後，懸掛於戊○○紅色喜美自小客車上（原車號為GX
    -9276 號），並將上開紅色喜美自小客車車牌GX-9276號2面
    放置於車上。
(二)、翌日（即2月3日）上午，由戊○○駕駛上開紅色喜美自小客
    車至上開丙○○及丁○○住處搭載渠2人，後於同日中午12
    時許，先在臺北市市區繞一圈未果後至臺北市○○區市○路
    45號101大樓地下3樓停車場，旋即鎖定由甲○○所駕駛並搭
    載乙○○車牌4162-YN號廠牌BMW自小客車，於甲○○及乙○○離去後，丙○○、丁○○則各穿戴黑色頭套、白色手套，
    各持銀色玩具手槍1把，於該車輛後方戊○○駕駛之紅色喜
    美自小客車內等候，俟甲○○、乙○○於當日下午3時10分
    許，返回上開車輛時，丙○○、丁○○各持銀色玩具手槍1
    把（未扣案，無法認定具有殺傷力），以脅迫方式致甲○○
    、乙○○不能抗拒後，丙○○強押乙○○、丁○○強押甲○○至該車輛後座，丁○○復受戊○○指示將甲○○戴上頭套
    後押至該車後行李廂處拘禁，再由戊○○駕駛該4162-YN號
    BMW 自小客車，丁○○則駕駛7A-2607號之紅色喜美自小客
    車逃離現場。戊○○駕駛車號4162-YN號BMW自小客車沿臺北
    信義快速道路進入臺北縣深坑地區，並於深坑鄉○○○○○
    道路無人煙處，強取甲○○及乙○○之皮包後，旋於當日下
    午3時40分，分別棄置甲○○、乙○○後離去。
(三)、戊○○及丙○○為逃避警方追緝車號4162-YN號BMW自小客車
    ，基於自己不法所有之犯意聯絡，再起竊盜犯意，於行經上
    開產業道時，由丙○○持前揭未扣案之六角扳手1把，竊取
    停於路旁張筱蓓所有之車牌5673-UY號自小客車之車牌2面，
    並懸掛於該搶得之4162-YN號BMW自小客車上，隨後於臺北縣
    文山區○○路○段43巷內路燈杆編號20號前山谷處，由戊○○搜括甲○○及乙○○之皮包內18萬及6萬元後（上開款項
    均由戊○○獨自拿取，並未分與丙○○、丁○○），即將該
    2 皮包及犯案使用之頭套、手套及未扣案銀色玩具手槍2把
    丟棄，再沿臺北市○○○○道經國道3號至先前約定之臺北
    縣三峽鎮恩主公醫院前與丁○○會合。
三、案經告訴人訴由臺北市政府警察局信義分局報告臺灣臺北地
    方法院檢察署檢察官偵查起訴。
    理  由
壹、證據能力部分：
一、按按，被告以外之人於檢察事務官、司法警察官或司法警察
    調查中所為之陳述，與審判中不符時，其先前之陳述具有較
    可信之特別情況，且為證明犯罪事實存否所必要者，得為證
    據，刑事訴訟法第159條之2亦規定綦詳。另按被告以外之人
    於審判外之陳述，雖不符前4條之規定，而經當事人於審判
    程序同意作為證據，法院審酌該言詞陳述或書面陳述作成時
    之情況，認為適當者，亦得為證據；當事人、代理人或辯護
    人於法院調查證據時，知有第159條第1項不得為證據之情形
    ，而未於言詞辯論終結前聲明異議者，視為有前項之同意；
    同法第159條之5規定甚明。查共同被告戊○○、丙○○於臺
    北市政府警察局信義分局詢問時所為之證述，屬傳聞證據，
    被告丁○○之辯護人於本院準備程序主張上開警詢供述均無
    證據能力（見本院卷第69頁），然證人戊○○、丙○○業經
    檢察官傳喚並於本院審理時具結作證，其證述較諸警詢中之
    供述內容更為詳細，是其警詢筆錄非為證明本件犯罪事實所
    必要，未具有不可取代性，揆諸前開規定，應無證據能力。
二、次按，被告以外之人於審判外之言詞或書面陳述，除法律有
    規定者外，不得作為證據，刑事訴訟法第159條第1項固定有
    明文；惟被告以外之人於審判外之陳述，雖不符同法第159
    條之1至第159之4之規定，而經當事人於審判程序同意作為
    證據，法院審酌該言詞陳述或書面陳述作成時之情況，認為
    適當者，亦得為證據，同法第159條之5第1項亦定有明文。
    查被告及其辯護人就證人即告訴人甲○○、乙○○2人之警
    詢及偵查筆錄之證據能力，於準備程序中已陳明均不爭執之
    意旨，本院於審理時提示上開證人陳述內容並告以要旨，且
    經公訴人、本案被告及其辯護人表示意見，當事人已知上述
    陳述乃審判外陳述，均同意有證據能力，是依據上開第159
    條之5第1項規定，應認為被告及其辯護人已有將上開證人於
    審判外陳述作為證據之同意，本院審酌上開證人審判外陳述
    作成時之情況，並無不能自由陳述之情形，亦未見有何違法
    取證或其他瑕疵，且與待證事實具有關聯性，認為以之作為
    證據應屬適當，而得作為證據。
四、又監視錄影器翻拍照片、國道公路行車紀錄、贓物認領保管
    單紅色喜美自小客車照片等憑以認定本案犯罪事實之非供述
    證據，且上開非供述證據係警方於案發後，就相關現場之監
    視器、車輛追蹤所得，係警方為調查犯罪所為之現場勘察或
    證據蒐集，均非違背法定程序取得，依刑事訴訟法第158 條
    之4規定反面解釋，亦應得為證據。
貳、實體部分：
一、被告戊○○、丙○○部分：
(一)、訊據被告戊○○、丙○○二人，對於前揭時、地共犯強盜取
    財及另起犯意，以六角扳手竊取車牌7A-2607號、車牌5673-
    UY號自小客車車牌各2面等事實，於警詢、偵查及本院時均
    坦承不諱，核與證人即共同被告戊○○、丙○○於本院審理
    時之證述（見本院卷第91-100頁，證人戊○○部分係針對被
    告丙○○、證人丙○○係針對被告戊○○）、證人即告訴人
    甲○○、乙○○於警詢之證述（見臺灣臺北地方法院檢察署
    檢察署99年度偵字第4530號卷第87 -92頁）及本院審理時之
    證述（見本院卷第160-164頁）相符，復有監視錄影器翻拍
    照片（見同上偵卷第118-141頁）、國道公路行車紀錄（見
    臺灣臺北地方法院檢察署99年度聲搜字第272號偵查卷第25
    、28 頁）、贓物認領保管單（見臺灣臺北地方法院檢察署
    99年度偵字第6464號偵查卷第153頁）、紅色喜美自小客車
    照片（見臺灣臺北地方法院檢察署99年度偵字第4530號偵查
    卷第72-78頁）等在卷可證，被告戊○○、丙○○2人任意性
    自白與犯罪事實相符，應足採信。
(二)、被告戊○○、丙○○二人之辯護人雖為被告辯稱被告2人共
    同竊取車牌2次係用六角扳手而非螺絲起子，六角扳手非兇
    器，不符合刑法第321條第1項第3款攜帶兇器而犯之者；另
    車號7A-2607號自小客車車牌係報廢車牌，該車所有人已拋
    棄所有，不符合竊盜罪構成要件云云。惟查：
  1.公訴人係以被告戊○○、丙○○於警詢及偵查中陳述以螺絲
    起子竊取車牌進而認定被告戊○○、丙○○係以螺絲起子竊
    取車牌，惟該犯案工具螺絲起子並未扣案，尚難以被告2人
    之供述遽信。又證人即共同被告丙○○於本院作證時證述：
    伊竊取車牌所使用的工具為六角扳手，在偵查中陳述是用台
    語講「羅歹肉（台語）」，沒有用其他工具，六角扳手有六
    個角，長度約8公分，是金屬材質，六角扳手是戊○○提供
    的等詞（見本院卷第91-92頁），核與被告戊○○於本院供
    述是使用六角扳手而非螺絲起子等語相符（見本院卷第64頁
    反面），顯見公訴意旨認定犯2次竊盜案之工具為螺絲起子
    應係口譯之誤，是被告戊○○、丙○○2人以六角扳手竊取
    車牌2次之犯行，亦足以認定。
  2.又刑法第321條第1項第3款所稱「兇器」，其種類並無限制
    ，凡客觀上足以對人之生命、身體、安全構成威脅，具有危
    險性之兇器均屬之，且祗須行竊時攜帶此種具有危險性之兇
    器已足，並不以攜帶之初有行兇之意圖為必要，有最高法院
    79年台上字第5253號判例意旨可資參照。查被告戊○○、丙○○2次竊取車牌時所使用之六角扳手固未扣案，惟該六角
    扳手長約8公分，且均為鐵製材質等情，業據證人即被告丙○○上開供述可佐，又該六角扳手既屬鐵製材質，足見其質
    地堅硬，其長度復可供人單手緊握持以對外攻擊，如用以施
    暴、脅迫、抵抗，依一般社會觀念，已足使人之生命、身體
    、安全構成威脅而具有危險性，故上開未扣案之六角扳手自
    屬兇器無訛。被告戊○○、丙○○之辯護人主張六角扳手非
    兇器云云，即非可採。
  3.另被告2人所竊取之車牌7A-2607號自小客車車牌係因逾檢註
    銷，有該車籍查詢基本資料可佐（見臺灣臺北地方法院檢察
    署99年度警聲搜字第272號偵查卷第27頁），而所謂「逾檢
    註銷」係指車主未依規定將車輛定期檢驗所受之行政處分，
    與車主自行拋棄所有權主動報廢之情顯不相同，被告稱上開
    車牌係報廢車牌云云，已有誤解；又汽車報廢，應辦理報廢
    登記，並同時將牌照繳還，道路交通安全規則第30條定有明
    文，是依上開車籍查詢基本資料僅可證明該車牌因逾檢遭行
    政機關註銷，並無證據證明車號7A-2607號自小客車車主陳
    高成已將該車報廢，縱該車車牌因逾檢註銷，僅是行政上之
    處分，該車連同該車車牌之所有權仍屬車主陳高成所有，在
    車主未拋棄其所有且該車輛（含車牌）尚在其管領力之情形
    下，被告竊取上開車牌之行為仍屬竊取他人之動產，被告2
    人上開所辯，亦非可採。
(三)、證人即告訴人甲○○、乙○○雖於警詢中證稱：伊遭強盜金
    額各為18萬元、6萬元等語（見臺灣臺北地方法院檢察署99
    年度偵字第4530號卷第88、91頁），而被告戊○○於本院審
    理時供稱：有一疊紙鈔，伊有拿起來，還有一些散鈔，總數
    超過10萬元，最後錢都在伊這邊，其實伊也沒有數乙節明確
    （見本院卷第95頁）。衡情，被告等犯案時，情況急迫，其
    注意範疇及記憶，未必能周全，而告訴人損失慘重，且事後
    得以仔細清算，因此告訴人所述當較可採，自應認定被告等
    人強盜所得之金額應為24萬元，併此敘明。
(四)、綜上所述，本案事證已臻明確，被告戊○○、丙○○之犯行
    足以認定。
二、被告丁○○涉犯強盜部分：
(一)、詢據被告丁○○，固不否認有事實欄二、(二)所記載之行為，
    但辯稱共同被告丙○○僅告知是要處理債務糾紛，不知道共
    同被告戊○○是要強盜告訴人財物，坦承有對告訴人甲○○
    為妨害自由及恐嚇取財之犯行，但沒有持槍脅迫云云。查：
    被告丁○○於前揭時、地與共同被告戊○○、丙○○2人先
    在紅色喜美自小客車等候並穿戴頭套、手套，俟甲○○、乙○○回到4162-YN號BMW自小客車，由被告丁○○與被告丙○○分別持銀色玩具手槍1把以脅迫方式致使告訴人甲○○、
    乙○○不能抗拒後，先由共同被告丙○○強押告訴人乙○○
    、被告丁○○強押告訴人甲○○至該車後座，被告丁○○復
    依照戊○○指示將甲○○戴上頭套押至該車後行李廂處拘禁
    ，再由戊○○駕駛4162-YN號BMW自小客車，丁○○則駕駛
    7A-2607號之紅色喜美自小客車一起逃離現場等情，業經證
    人即共同被告戊○○、丙○○於本院審理中之證述（見本院
    卷第94-98頁）、證人即告訴人甲○○、乙○○於警詢（見
    臺灣臺北地方法院檢察署檢察署99年度偵字第4530號卷第
    87-92頁）及本院審理中之證述（見本院卷第160-164頁）明
    確，復有監視錄影器翻拍照片（見同上偵卷第118-141頁
    ）、國道公路行車紀錄（見臺灣臺北地方法院檢察署99年度
    聲搜字第272號偵查卷第25、28頁）、紅色喜美自小客車照
    片（見臺灣臺北地方法院檢察署99年度偵字第4530號偵查卷
    第72-78頁）等在卷可佐，並為被告丁○○所坦承，是被告
    丁○○客觀上確有為事實欄二、(二)所載之犯行，堪可認定。
    是本件應審究為：被告丁○○是基於妨害自由、恐嚇取財抑
    是與共同被告戊○○、丙○○有為強盜取財之犯意聯絡與行
    為分擔。
(二)、經查：
  1.證人即共同被告戊○○於本院審理時證述：伊當初提議要隨
    機找車，找單價比較高的車，當時講的就是說要去找BMW或
    是賓士或是凌志的車，犯案當天有先在臺北市區繞行找作案
    目標，當時被告3人均在車上，在101大樓地下室停車場時，
    剛好開到被害人開的那台車，會選定是因為剛好是女孩子，
    本來鎖定的是另1台車，後來本件被害車輛剛好停在前面，
    伊就找那台車，伊有跟丙○○說找到車輛還會再給伊2人錢
    等語（見本院卷第92反面-95頁）；另證人即共同被告丙○○於本院審理時亦證述：戊○○講說有事請伊跟丁○○幫忙
    ，3萬元是給我們的生活費，在犯案前幾天給的，是隨機選
    定作案目標，當天有在臺北市繞一下，繞沒多久就去101等
    詞（見本院卷第96反面-99反面頁），核與被告丁○○於警
    詢筆錄供述：一開始是由戊○○於案發前1或2日前，至伊現
    住地向伊跟丙○○主動邀約犯案，戊○○向伊跟丙○○表示
    要去馬路隨機找車，看有沒有BMW大7系列的車子，可以賺很
    多錢，但是當時伊與丙○○並沒有馬上同意，直至戊○○於
    犯案前1日先給伊、丙○○各3萬元，伊與丙○○才同意犯案
    ，並由戊○○與伊2人約定在99年2月3日早上8點或9點，由
    戊○○駕駛喜美7A-2706自小客車至我們現住處載伊2人去馬
    路上隨機找車，後來在臺北市繞圈後，也是戊○○指定前往
    台北101大樓犯案，戊○○選定車輛即車牌4162-YN號BMW自
    小客車等語（見臺灣臺北地方法院檢察署99年度偵字第4960
    號卷第31頁）及偵查時供述：事發前1、2天，戊○○有先拿
    錢給伊跟丙○○各3萬，案發當天伊3人就一起出去，戊○○
    說要伊2人幫他找車，在車上戊○○說如果找到車子還會在
    給伊2人錢，之後伊3人就開到101地下室，就選定1台車等語
    （見同上偵卷第45頁），相互吻合，足認本件被告3人事前
    確係約定要隨機找車下手強盜，徵諸倘係討債，自應以真面
    目面對債務人，使債務人知悉係債權人來要債，豈有反戴頭
    套使所謂「債務人」不知來者何人之情，是被告丁○○斯時
    與共同被告戊○○、丙○○確有強盜犯意之聯絡，已足認定
    。
  2.按共同實施犯罪行為，在合同意思範圍內，相互利用他人之
    行為，以達其犯罪之目的，原不必每一階段均參與，祇須分
    擔犯罪行為之一部，即應對於全部所發生之結果共同負責。
    而共同正犯之意思聯絡，不限於事前有所協議，於行為當時
    ，基於相互之認識，以共同犯罪之意思參與者，亦無礙於共
    同正犯之成立，最高法院28年上字第3110號判例、94年度台
    上字第5480號判決可供參考。查被告戊○○、丙○○及丁○○ 3人，遲至出發會合之際，雖未曾就具體之犯罪細節與分
    工有所討論，但如前所述對於隨機搶車、強盜他人財物之犯
    行已有明示意思之聯絡；另在犯案現場共同被告丙○○持銀
    色玩具手槍1把將告訴人乙○○從副駕駛座拉出、強押至後
    座；被告丁○○亦持銀色玩具手槍1把將告訴人甲○○從駕
    駛座拉出、強押至後座，被告丁○○復依照戊○○指示，將
    告訴人甲○○戴上頭套後押至後行李車廂，並駕駛原犯案車
    輛紅色喜美自小客車離去，事後再會合等情，有前揭監視錄
    影器翻拍照片復卷可證、告訴人甲○○、乙○○2人之指述
    ，且為被告丁○○所不否認，而從其犯案過程均未曾停頓或
    有任何出面阻止之客觀情狀觀之，堪信被告3人於紅色喜美
    車等候告訴人甲○○、乙○○回到車上期間，已就前開分工
    之細節詳為討論，被告丁○○有將他人所為視為自己所為之
    意。從而，被告3人事前主觀已有共同基於意圖為自己不法
    所有，強盜他人財物之犯意聯絡，客觀上結夥3人以上開脅
    迫之方式，致使告訴人甲○○、乙○○2人不能抗拒，而取
    其汽車及皮包裡共價值約24萬元之現金（告訴人甲○○18萬
    元、乙○○6萬元）得手等情，堪已認定。
  3.被告丁○○辯稱：伊以為是債務糾紛，沒有持槍犯案云云。
    惟查：
  (1)被告丁○○於警詢及偵查時，對於提議邀約搶車計畫之人、
    時、地及收受戊○○3萬元後同意參與強盜搶車之犯意聯絡
    等情節均能清楚描述，且前後陳述一致，再互核共同被告戊○○、丙○○上開供述渠等謀議強盜之過程、下手行搶之時
    間、地點、人數、方式等情節大致相符，足認被告丁○○確
    有與共同被告戊○○、丙○○為強盜犯意之聯絡之事，堪以
    採信。是被告丁○○辯稱未有強盜犯意聯絡云云，即屬無據
    。
  (2)被告丁○○另辯稱，伊在警詢及偵查時之供述係因聽聞共同
    被告戊○○將責任推給共同被告丙○○，覺得很不公平，事
    後才與共同被告丙○○一起編造，故上開警詢及偵查之供述
    並非可信云云。查被告若意在幫助共同被告丙○○脫免莫須
    有罪責，只需據實陳述即可，又何需捏造對己不利之情事，
    其以自陷重罪而認為可幫助共同被告丙○○之說法，顯與常
    情相違而無法遽信。另共同被告丙○○於警詢及偵查時所為
    對被告丁○○不利部分之供述與被告丁○○上開供述大致相
    符，惟共同被告丙○○對上開供述均坦承不諱，並未翻異其
    詞或主張事後與被告丁○○共同編造不實之情事，足證被告
    丁○○上開辯詞非真，亦非可採。
  (3)再者，如前所述，若係向債務人催討債務，當知悉債務人現
    在何處而前往討債，絕無可能在茫茫車海中找尋車輛並予鎖
    定之情，被告丁○○所辯已有可疑之處。又證人甲○○於本
    院審理時證述：歹徒說他不會傷害伊，他只是要錢，當時3
    名歹徒都在車上等詞（見本院卷第161頁），核與被告丁○○於偵查時之供述：伊向駕駛座之被害人告知，不要動，伊
    不會傷害你們，接著戊○○就說，我們只要錢等詞（見同上
    偵卷第33頁）之情節相符。是以被告丁○○從共同被告戊○○之言詞可知，被告戊○○在控制告訴人行動後，本應向告
    訴人提及債務糾紛等事卻未提及，反要求被告丁○○將告訴
    人戴上頭套並表明要錢等強盜取財之言詞出現，顯見共同被
    告戊○○已顯露出強盜取財而非在催討債務甚明，但被告丁○○卻未有任何中止犯行之行止或為任何詢問，仍持續依照
    共同被告戊○○之指示為之，足證被告丁○○早知悉共同被
    告戊○○之強盜犯行，其與共同被告戊○○、丙○○有強盜
    犯意之聯絡，已臻明確。被告丁○○辯稱其僅知悉在討債，
    無強盜主觀犯意云云，純屬事後脫罪之詞，要無可採。
  (4)證人即告訴人甲○○於警詢時證稱：當時伊和伊朋友乙○○
    才剛剛上車，伊正坐在駕駛座，伊朋友乙○○也剛作上副駕
    駛座，前面兩側車門尚未關上，突然有3名戴黑色頭套的男
    子，分從兩側鑽入車內，把伊和乙○○從車內拉出來，並拿
    著手槍抵住伊的頭部，把伊2人押到後座等詞（見臺灣臺北
    地方法院檢察署99年度偵字第4530號卷第88頁）；另證人即
    告訴人乙○○於警詢時供述：當伊2人坐在正副駕駛座要離
    開關門時，突然有三名戴黑色頭套，白色手套男子開門將伊
    與甲○○拉出車外，拿槍抵住伊2人的頭，抓到後側車廂座
    位等詞相符，核與被告丁○○與警詢時供述：使用頭套、手
    套、槍枝犯案，該頭套是黑色，手套是白色，槍支2把都是
    玩具槍都是銀色的，該玩具槍並由我及丙○○各持1把，強
    押被害人犯案等語（見臺灣臺北地方法院檢察署99年度偵字
    第4960號卷第33頁）相互吻合，堪認被告丁○○在犯強盜犯
    行時，確有攜帶玩具手槍1把抵住告訴人甲○○之頭部之情
    ，堪已認定。被告丁○○前揭所辯，係卸責之詞，無足採信
    。
(三)、綜上，本件事證明確，被告丁○○強盜之犯行堪以認定。
四、論罪科刑：
(一)、按是否「不能抗拒」又應以通常人之心理狀態為準。如行為
    人所實施之不法手段足以抑制通常人之抗拒，使之喪失自由
    意思，即與（不能抗拒）之意義相當，反之則否。而在通常
    人能以抗拒之狀態，但被害人因年齡、性別、性格、體能等
    因素，其抗拒能力較之通常人減弱，足認其抗拒顯有困難者
    ，即應以被害人本人之心理狀態為判別標準（最高法院80年
    度台非字第360號判決可資參照）。查告訴人甲○○、乙○○均為女子，其剛進入車內突遭被告丁○○、丙○○各持銀
    色玩具手槍1把抵住其頭部，並強押至後座，酌以當時告訴
    人孤立無援，並見歹徒持狀似手槍之指向告訴人頭部，告訴
    人恐遭不測，則告訴人因被告丙○○、丁○○2人所施持手
    槍脅迫行為，顯已達於喪失意思自由而不能抗拒之程度，核
    被告3人所為，係犯刑法第330條第1項、第321條第1項第4款
    結夥3人以上之加重強盜罪罪；而強盜之著手，應以實施強
    暴、脅迫等行為為標準，故被告3人以限制告訴人行動後，
    駕車駛離犯案現場，持續妨害告訴人自由之行為，目的既為
    強盜財物，仍屬實施脅迫之範疇，應認包括於強盜行為以內
    ，不另成立妨害自由罪（最高法院24年上字第4407號判例同
    此意旨）；又被告等人在同一場合同時結夥強盜甲○○、乙○○，係以一行為觸犯2加重強盜罪名，應依刑法第55條前
    段想像競合犯規定，從一重加重強盜罪論處。再被告丙○○
    有事實欄一、(一)所列前揭犯罪前科紀錄，有臺灣高等法院被
    告前案紀錄表可稽，其受有期徒刑執行完畢，5年以內故意
    再犯本件有期徒刑以上之罪，應依刑法第47條第1項之規定
    ，論以累犯，並加重其刑。
(二)、另事實欄二、(一)、(三)2次竊盜犯行，核被告戊○○、丙○○2
    人此部分所為，係犯刑法第321條第1項第3款攜帶兇器竊盜
    罪，其竊取2次車牌及強盜部分之行為，犯意均個別、行為
    亦互殊，應分別論罪。又被告2人既有分別將被告1人前開行
    為視為自己行為之意，仍應成立共同正犯。再被告丙○○有
    事實欄一、(一)所列前揭犯罪前科紀錄，有臺灣高等法院被告
    前案紀錄表可稽，其受有期徒刑執行完畢，5年以內故意再
    犯本件有期徒刑以上之罪，應依刑法第47條第1項之規定，
    論以累犯，並加重其刑。
(三)、爰審酌被告戊○○係本案主謀，不思尋正當工作，僅因經濟
    拮据，及以小利引誘共同被告丙○○、丁○○應允而共同計
    畫搶車強盜，被告丙○○、丁○○年輕力壯，不思正途，未
    深思熟慮，即允應被告戊○○之邀而共同參與犯案，並在臺
    北市區以隨機搶車，結夥三人強盜之方式，將告訴人乙○○
    押至後座、甲○○押入車後行李廂後搜刮財物，除造成告訴
    人財物損失外，亦致告訴人身心受創，惡性非輕，影響社會
    治安甚鉅。惟被告3人並未對強盜案件之被害人施以傷害其
    身體之暴力行為，此點對將來被害人平復傷痛返回社會，頗
    為重要，足認被告手段尚非兇殘，暨被告戊○○、丙○○犯
    後就竊盜及強盜部分均已坦承犯行、表示悔意，被告丁○○
    參與程度較輕等一切情狀，分別量處如主文所示之刑。
(四)、被告丙○○、丁○○犯案時所穿戴之頭套2個及強押告訴人
    甲○○至後座並在其頭上戴上頭套1個，共計頭套3個、手套
    2副（被告丙○○、丁○○所用）、六角扳手1支、銀色玩具
    手槍2把等物，雖為被告3人所有且係供犯罪所用之物，但均
    未扣案，並遭被告戊○○隨意丟棄，業經被告戊○○、丙○○供述明確，復無證據證明現仍存在，且非義務沒收之物，
    爰不予宣告沒收。至臺灣臺北地方法院檢察署檢察官以99年
    度偵字第6464號移送併辦部分，與本件起訴書所述之犯罪事
    實同一，兩者屬事實上同一案件，自為本院審判效力所及，
    附此敘明。
五、被告丁○○無罪部分：
(一)、公訴意旨略以被告戊○○、丙○○及丁○○係基於意圖為自
    己不法之所有而有事實欄二(一)、(三)共同竊取車牌之犯意聯絡
    與行為分擔，因認被告丁○○亦涉犯刑法第321條第1項第3
    款加重竊盜罪嫌等語。
(二)、按犯罪事實應依證據認定之，無證據不得認定犯罪事實；不
    能證明被告犯罪者，應諭知無罪之判決，刑事訴訟法第154
    條第2 項及第301 條第1 項，分別定有明文。次按認定不利
    於被告之事實，須依積極證據，苟積極證據不足為不利於被
    告事實之認定時，即應為有利於被告之認定，更不必有何有
    利之證據；又事實之認定，應憑證據，如未能發現相當證據
    ，或證據不足以證明，自不能以推測或擬制之方法，以為裁
    判基礎。而刑事訴訟法上所謂認定犯罪事實之積極證據，係
    指適合於被告犯罪事實之認定之積極證據而言，雖不以直接
    證據為限，間接證據亦包括在內；然而無論直接或間接證據
    ，其為訴訟上之證明，須於通常一般之人均不致有所懷疑，
    而得確信其為真實之程度者，始得據為有罪之認定，倘其證
    明尚未達到此一程度，而有合理之懷疑存在時，致使無從形
    成有罪之確信，根據「罪證有疑，利於被告」之證據法則，
    即不得遽為不利被告之認定（最高法院30年上字第816 號、
    29年上字第3105號、30年上字第1831號、40年台上字第86號
    及76年台上字第4986號判例意旨參照）。
(三)、公訴人認被告丁○○就攜帶兇器竊盜犯行，與共同被告戊○○、丙○○有犯意聯絡與行為分擔，無非係以共同被告戊○○於警詢之供述，為其論斷之依據。訊據被告丁○○堅決否
    認有何上開公訴人所指犯行，辯稱：伊不知情也沒有參與竊
    取車牌等語。
(四)、經查：
  1.有關事實欄二、(一)竊盜犯行，證人即共同被告戊○○於警詢
    供述經本院審酌後認為關於被告丁○○部分並無證據能力，
    業如前壹之二所述，上開警詢供述既經排除即不得作為證據
    ，並為被告丁○○不利之認定，合先陳明。而證人即共同被
    告戊○○於本院審理時證稱：伊是99年2月2日早上去塔悠路
    偷車牌等詞（見本院卷第17頁反面），證人即共同被告戊○○既供述是自己所為，並未提及被告丁○○；且共同被告丙○○亦未證述被告丁○○確有參與前開竊盜犯行，公訴人復
    無積極證據證明被告丁○○有與共同被告戊○○、丙○○就
    前開竊盜犯行有犯意聯絡與行為分擔，尚難認被告丁○○確
    有涉犯前揭竊盜犯行甚明。
  2.另有關事實欄二、(三)竊盜犯行，當時被告丁○○已駕駛紅色
    喜美自小客車單獨離去，並未尾隨共同被告戊○○、丙○○
    所駕駛之車牌4162-YN號BMW自小客車，衡情被告丁○○當時
    雖與共同被告戊○○、丙○○間就強盜之犯意聯絡與行為分
    擔已有謀議，但當無可能預知被告戊○○、丙○○於行經深
    坑鄉○○○○○道路會另行起竊盜犯意，竊取停於路旁張筱
    蓓所有之車牌5673-UY號自小客車之車牌2面，卷內復無資料
    可證明被告丁○○事前知情或已謀議，堪認被告丁○○並未
    與共同被告戊○○、丙○○就上開事實欄二、(三)竊盜之犯行
    有犯意聯絡與行為分擔。
(五)、綜上所述，本件公訴人僅憑證人即共同被告戊○○之供述，
    即遽予認定被告丁○○有共謀參與事實欄二、(一)、(三)2次攜
    帶兇器竊盜之犯行，尚未使本院達到有罪確信，依前述「罪
    證有疑，利於被告」之原則，自不能僅以推測或擬制之方法
    ，而為被告丁○○有罪之認定。此外，復查無其他證據足資
    證明被告丁○○有公訴人所指之前揭犯行，揆諸首揭法律規
    定與說明，自應諭知被告丁○○此部分無罪之判決。
據上論結，應依刑事訴訟法第299條第1項前段、第301條第1項，
刑法第28條、第321條第1項第3款、第28條、第330條第1項、第
55條、刑法第47條第1項、第51條第5款，判決如主文。
本案經檢察官郭騰月到庭執行職務。
中    華    民    國    99    年    5    月    31      日
              刑事第十四庭審判長法  官  吳冠霆
                                法  官  陳琪媛
                                法  官  賴武志
上正本證明與原本無異。
如不服本判決應於收受送達後10日內向本院提出上訴書狀，並應
敘述具體理由；其未敘述上訴理由者，應於上訴期間屆滿後20日
內向本院補提理由書（均須按他造當事人之人數附繕本）「切勿
逕送上級法院」。告訴人或被害人如對於本判決不服者，應具備
理由請求檢察官上訴，其上訴期間之計算係以檢察官收受判決正
本之日期為準。
                                書記官  黃鈴容
中    華    民    國    99    年    5     月    31    日
附錄本案論罪科刑法條全文
中華民國刑法第321條：
犯竊盜罪而有左列情形之一者，處6月以上、5年以下有期徒刑：
一、於夜間侵入住宅或有人居住之建築物、船艦或隱匿其內而犯
    之者。
二、毀越門扇、牆垣或其他安全設備而犯之者。
三、攜帶兇器而犯之者。
四、結夥三人以上而犯之者。
五、乘火災、水災或其他災害之際而犯之者。
六、在車站或埠頭而犯之者。
前項之未遂犯罰之。
中華民國刑法第330條
（加重強盜罪）
犯強盜罪而有第321條第1項各款情形之一者，處7年以上有期徒
刑。
前項之未遂犯罰之。

司法院資訊處製作；財團法人民間司法改革基金會備份。
